【裁判字號】    98,上訴,1086
【裁判日期】    980330
【裁判案由】    毒品危害防制條例
【裁判全文】
臺灣高等法院刑事判決                98年度上訴字第1086號
上  訴  人
即  被  告  甲○○
上列上訴人因毒品危害防制條例案件，不服臺灣士林地方法院98
年度審訴字第58號，中華民國98年2月6日第一審判決（起訴案號
：臺灣士林地方法院檢察署97年度毒偵字第2381號），提起上訴
，本院判決如下：
    主  文
上訴駁回。
    理  由
一、按不服地方法院之第一審判決而上訴者，應向管轄第二審之
    高等法院為之；上訴書狀應敘述具體理由；第二審法院認為
    上訴書狀未敘述理由或上訴有第362條前段情形，應以判決
    駁回之。但其情形可以補正而未經原審法院命其補正者，審
    判長應定期間先命補正，刑事訴訟法第361條第1、2項、第3
    67條明文規定。而所謂不服第一審判決提起上訴之具體理由
    ，必係依據卷內既有訴訟資料或提出新事證，指摘或表明第
    一審判決有何採證認事、用法或量刑等足以影響判決本旨之
    不當或違法，而構成應予撤銷之具體事由，始克當之（例如
    ：依憑證據法則具體指出所採證據何以不具證據能力，或依
    憑卷證資料，明確指出所為證據證明力之判斷如何違背經驗
    、論理法則）；倘僅泛言原判決認定事實錯誤、違背法令、
    量刑失之過重或輕縱，而未依上揭意旨指出具體事由，或形
    式上雖已指出具體事由，然該事由縱使屬實，亦不足以認為
    原判決有何不當或違法者（例如：對不具有調查必要性之證
    據，法院未依聲請調查亦未說明理由，或援用證據不當，但
    除去該證據仍應為同一事實之認定），皆難謂係具體理由，
    俾與第二審上訴制度旨在請求第二審法院撤銷、變更第一審
    不當或違法之判決，以實現個案救濟之立法目的相契合，並
    節制濫行上訴（最高法院97年度台上字第892號判決意旨參
    照）。至於其理由是否具體，則屬第二審法院審查之範圍，
    亦不在命補正之列，亦即上訴書狀已記載理由，並有具體之
    敘述時，其上訴既屬合法，第二審法院固應就其理由之是否
    可取，為實體之審理及判斷；如認其上訴書狀雖記載理由，
    但並未具體敘述時，則無須再命補正，可逕認其上訴不合法
    ，以判決駁回之（最高法院97年度台上字第3889號判決意旨
    參照）。又刑罰之量定，為法院得依職權自由裁量之事項，
    苟於法定刑度之內，予以量定，且客觀上並無明顯濫權之情
    形者，自不容當事人任憑主觀意見，指摘其違法、失當。是
    原判決倘就如何量定其宣告刑之理由，已經敘明審酌之因素
    ，被告卻置之不顧，僅泛詞指摘量刑過重，而未提出證據資
    料以供審查，難認為其理由已經明確、具體，自無從動搖原
    判決，而使上級審法院將之撤銷或變更，所提上訴，即非適
    法。
二、經查，本件上訴人即被告甲○○不服原審判決，於民國（下
    同）98年2月23日提起上訴，然其上訴理由狀僅泛稱查獲之
    海洛因毒品一包經保安隊秤重為0.07公克，惟判決書上卻記
    載0.7198公克，並不相符；又被告現於市立醫院接受美沙冬
    治療，確有戒毒之決心；且家中尚有高齡病重之母親，須賴
    被告照顧云云。惟查：原判決就被告之犯罪情節，已在事實
    欄明白認定及於理由欄詳加論斷，認被告甲○○於原審準備
    程序及審理時對犯罪事實均供認不諱，被告為警查獲時，經
    採集其尿液送檢驗結果，呈嗎啡陽性反應，有臺北市政府警
    察局大同分局九十七年十二月十五日北市警同分刑字第０九
    七三四五九四六００號函附臺灣尖端先進生技醫藥股份有限
    公司九十七年十二月十日實驗室檢體編號AC60074號濫用藥
    物檢驗報告及臺北市政府警察局大同分局委驗單各一份在卷
    可稽，復有查獲之海洛因一包扣案及扣案毒品照片四張在卷
    可資佐證，而扣案之海洛因一包經鑑驗結果，確檢出海洛因
    成分，亦有交通部民用航空局航空醫務中心九十七年十二月
    十九日航藥鑑字第０九七六三二一號毒品鑑定書一紙在卷可
    憑，足徵被告自白與事實相符等情明確。且依卷附臺北市政
    府警察局大同分局刑事案件移送書亦載明本件查獲之海洛因
    一小包毛重0.92公克、淨重0.7公克（見偵字第2381號卷第1
    頁），復經交通部民用航空局航空醫務中心以較精確之儀器
    鑑定結果，該扣案毒品毛重0.921公克、淨重0.7210公克，
    取樣0.0012公克，餘重0.7198公克等情無誤（見原審卷第22
    頁），被告辯稱扣案毒品當時秤重僅重0.07公克，自有誤會
    。又查美沙冬治療法僅係政府給予濫用毒品成癮者另一戒癮
    之治療方式，其目的與入勒戒處所之目的相同，且接受美沙
    冬替代療法為刑法第五十七條第十款所列科刑時應審酌之犯
    罪後態度，並非法定減刑事由。而原審於理由中業已敘明審
    酌被告非法持有海洛因之數量非鉅，且僅施用海洛因一次及
    犯罪戕害自己身心健康，與犯罪後供認犯行之態度，並考量
    被告自九十七年十一月十七日起至臺北市立聯合醫院昆明院
    區接受美沙冬替代療法迄今（見卷附診斷證明書）等一切情
    狀，分別量處被告施用第一級毒品，處有期徒刑七月；又犯
    持有第一級毒品罪，處有期徒刑四月，應執行有期徒刑九月
    ，原審就刑罰裁量職權之行使，並未逾越法律所規定之範圍
    ，亦無濫用權限之情形，自難認其量刑有何不當。另被告其
    餘所辯家庭因素，僅為個人事由，非屬得撤銷原判決之具體
    事由。綜上，被告上訴既未依卷內既有訴訟資料或提出新事
    證，指摘或表明原審判決有何採證認事、用法或量刑等足以
    影響判決本旨之不當或違法，構成應撤銷之具體事由，顯難
    認已敘述明確、具體之上訴理由，揆諸上開規定，其上訴顯
    屬違背法律上之程式，應予駁回，並不經言詞辯論為之。
據上論斷，應依刑事訴訟法第367條前段、第372條，判決如主文
。
中    華    民    國    98    年    3     月    30    日
                  刑事第十一庭審判長法  官  張連財
                                    法  官  楊照男
                                    法  官  吳啟民
以上正本證明與原本無異。
如不服本判決，應於收受送達後十日內向本院提出上訴書狀，其
未敘述上訴之理由者並得於提起上訴後十日內向本院補提理由書
（均須按他造當事人之人數附繕本）。
                                    書記官  鄒賢英
中    華    民    國    98    年    3     月    31    日


司法院資訊處製作；財團法人民間司法改革基金會備份。
